【裁判字號】    99,抗,1286
【裁判日期】    991015
【裁判案由】    聲明異議
【裁判全文】
臺灣高等法院民事裁定                  99年度抗字第1286號
抗  告  人  乙○○
上列抗告人與相對人甲○○間假扣押聲明異議事件，對於中華民
國99年6月8日台灣士林地方法院99年度執事聲字第81號裁定，提
起抗告，本院裁定如下：
    主  文
抗告駁回。
抗告費用新台幣一千元由抗告人負擔。
    理  由
一、相對人以其自第三人鄭勇男處受讓對抗告人之新台幣（下同
    ）30,172,356元債權，抗告人已對財產為不利益處分，有日
    後不能執行或甚難執行之假扣押原因，向原法院聲請就抗告
    人所有之財產在400萬元範圍內為假扣押，經原法院司法事
    務官於民國99年4月2日以99年度司裁全字第356號（下稱第
    356號）裁定，准相對人以135萬元為抗告人供擔保後，得對
    抗告人之財產於400萬元範圍內為假扣押。抗告人不服，向
    原法院提起抗告，視為聲明異議，嗣原法院於99年6月8日99
    年度執事聲字第81號裁定駁回抗告人之異議。
二、抗告人於原法院聲明異議及本院抗告意旨略以：相對人所執
    400萬元本金債權，前經台灣宜蘭地方法院（下稱宜蘭地院
    ）92年度執字第6270號（下稱第6270號）強制執行事件受償
    1,283,644元，所餘債權本金部分，亦經宜蘭地院96年度執
    字第12536號拍賣抵押物強制執行事件，執行原屬伊所有坐
    落宜蘭縣冬山鄉○○段570地號（下稱570地號）土地，不因
    伊移轉該土地所有權予配偶黃家宏而影響抵押權之行使，難
    認日後有難以執行之虞。另相對人所提證物，僅能釋明有借
    款或其他債務之法律關係存在，並未能釋明確有假扣押之必
    要。況相對人於98年7月間即以同一理由，向宜蘭地院聲請
    98年度裁全字第306號假扣押裁定，然經本院98年度抗字第
    1563號裁定廢棄，並經最高法院99年度台抗字第210號裁定
    駁回相對人之再抗告確定，顯見本件並無假扣押之必要，原
    法院竟准相對人假扣押之聲請，顯有違誤，伊向原法院聲明
    異議，竟遭原法院裁定駁回，爰聲明廢棄原裁定云云。
三、按債權人就金錢請求或得易為金錢請求之請求，欲保全強制
    執行者，得聲請假扣押；假扣押非有日後不能強制執行或甚
    難執行之虞者，不得為之；請求及假扣押之原因應釋明之；
    前項釋明如有不足，而債權人陳明願供擔保或法院認為適當
    者，法院得定相當之擔保，命供擔保後為假扣押，民事訴訟
    法第522條第1項、第523條第1項、第526條第1項、第2項分
    別定有明文。經查：
  (一)相對人主張第三人吳美輝對抗告人有400萬元之借款債權，
    嗣吳美輝將上開借款債權讓與第三人鄭勇男，鄭勇男以上開
    債權聲請宜蘭地院第6270號拍賣抵押物強制執行事件而獲償
    1,283,644元，不足款尚有30,172,356元（本金加利息、違
    約金），鄭勇男乃於98年4月17日將上開債權一併讓與相對
    人，相對人亦依法為通知，抗告人仍未返還，業據其提出收
    據、承諾書、宜蘭地院97年度訴字第15號判決、97年度訴字
    第39號判決、分配表、債權轉讓契約書、存證信函及回執（
    見第356號卷4頁至15頁反面）為證，則就其為假扣押請求之
    原因，已為相當釋明。另相對人主張抗告人將名下財產如前
    揭570地號土地於90年11月20日以夫妻贈與為原因，移轉登
    記予其配偶黃家宏所有，顯對其財產為不利益處分，亦據提
    出土地登記謄本（見第356號卷16頁至17頁）為證，是相對
    人就抗告人對其財產為不利益處分，日後不能強制執行或甚
    難執行之虞之假扣押原因已有釋明，此外，相對人復陳明願
    供擔保以補釋明之不足，是相對人聲請就抗告人之財產為假
    扣押，即無不合。
  (二)抗告人雖主張相對人於98年7月間即以同一理由向宜蘭地院
    聲請98年度裁全字第306號（下稱第306號）假扣押裁定，經
    本院98年度抗字第1563號裁定廢棄，並經最高法院99年度台
    抗字第210號裁定駁回相對人之再抗告確定，顯見本件並無
    假扣押之必要云云，然相對人於本件所提出用以釋明假扣押
    原因之證據資料為前揭570地號土地登記謄本，此與相對人
    於上開宜蘭地院第306號、本院前揭1563號假扣押事件中所
    提之證據資料並不相同，相對人於上開假扣押事件中並未提
    出土地登記簿謄本以為釋明，始經本院前揭1563號假扣押裁
    定認為未能釋明，而將原裁定廢棄，駁回相對人之假扣押聲
    請在案（此參見本院前揭第1563號假扣押裁定之裁定理由，
    見原法院卷第11頁），故本件假扣押事件自難與前案為相同
    之認定。又前揭570地號土地雖有設定本金最高限額200萬元
    抵押權，然相對人對抗告人之債權遠高於200萬元，上開抵
    押權縱經行使，亦不足清償上開債權，況前揭570地號土地
    業經抗告人以「夫妻贈與」為原因，無償移轉登記予第三人
    黃家宏，則相對人就拍賣價金高於抵押權所擔保之債權額範
    圍以外之金額，因黃家宏並非債務人，故此部分金額相對人
    無法主張受償，故前揭570地號土地所有權移轉之行為，自
    是足以影響相對人債權之受償，對相對人而言，自屬為不利
    益處分。
  (三)綜上，相對人就請求及假扣押之原因，已為相當之釋明，是
    原法院司法事務官准予相對人假扣押之聲請，裁定相對人以
    135萬元為抗告人供擔保後，得對抗告人之財產於400萬元範
    圍內為假扣押，及原法院裁定駁回抗告人之異議，均核無不
    合。本件抗告意旨指摘原裁定不當，聲明廢棄改判，非屬有
    據，應予駁回。
四、據上論結，本件抗告為無理由，爰裁定如主文。
中    華    民    國    99    年    10    月    15    日
                    民事第十五庭
                        審判長法  官  王聖惠
                              法  官  邱瑞祥
                              法  官  呂淑玲
正本係照原本作成。
本裁定除以適用法規顯有錯誤為理由外，不得再抗告。如提起再
抗告，應於收受後10日內委任律師為代理人向本院提出再抗告狀
。並繳納再抗告費新台幣１千元。
中    華    民    國    99    年    10    月    15    日
                              書記官  明祖全

司法院資訊處製作；財團法人民間司法改革基金會備份。
